【裁判字號】    97,訴,39
【裁判日期】    980506
【裁判案由】    誣告
【裁判全文】
福建金門地方法院刑事判決                97年度訴字第39號
公  訴  人  福建金門地方法院檢察署檢察官
被      告  乙○○
選任辯護人  沈炎平律師
上列被告等因誣告案件，經檢察官提起公訴（97年度偵字第381
號、第507號），本院判決如下：
    主  文
乙○○犯誣告罪，處有期徒刑壹年。
    事  實
一、乙○○明知丁○○、戊○○及丙○○三人，於民國97年6月7
    日晚上8時許、同年月14日晚上7時55分許、21日晚上8時5分
    許、27日晚上7時30分及28日晚上8時20分許，一同前往甲○○位於金門縣金寧鄉仁愛新村28號3樓之住處時，並未輪流
    教唆甲○○要對乙○○及林麗娟提出偽造文書、詐欺、恐嚇
    及違反公司法等之告訴，竟意圖使該三人受刑事之訴追，於
    同年7月9日具狀向福建金門地方法院檢察署提出告訴，誣指
    該三人涉有上開教唆誣告之罪嫌。
二、案經被害人丁○○、戊○○、丙○○訴請福建金門地方法院
    檢察署檢察官偵查後提起公訴。
    理  由
一、訊據被告乙○○矢口否認有誣告之犯行，選任辯護人並為被
    告辯稱：
  (一)被告夫婦於97年6月29日晚間至證人甲○○家中時，甲○○
    告知丁○○、戊○○、丙○○前後5次至其家中，請證人甲○○不要為97年簡上字第4號民事清償票款事件出庭作證，
    並希望甲○○配合渠等對被告提出告訴，且證人甲○○於述
    說上揭情節時，亦將丁○○所交付之刑事告訴狀撕碎塞入被
    告口袋中，被告因而認證人甲○○所言應係事實，方於97年
    7 月9日具狀向福建金門地法院檢察署提出告發。
  (二)證人甲○○固於97年8月8日訊問筆錄證稱：他們有來找我沒
    錯，但沒有要求我不要為該民事事件出庭作證，他們只是將
    丁○○父親許水土之前與乙○○之間就我前委託乙○○仲介
    買賣位於金城鎮○○路227號房屋資料讓我知道等語，然關
    於丁○○前後5次至證人甲○○家中一節，業據證人證述無
    誤，茍告訴狀內容非甲○○所告知，被告何能明確指出丁○○等拜訪甲○○之時間。又被告與丁○○之父許水土間既有
    糾紛，茍告訴狀所附許水土告訴狀非甲○○撕碎後塞入被告
    口袋中，被告又何以取得前揭告訴狀。縱丁○○、戊○○並
    無告訴狀所指之犯行，惟被告提起告訴確係信賴證人甲○○
    所言而為之，並非故意捏造虛構事實所為之誣告，尚難認被
    告有何誣告之故意。
  (三)若證人甲○○於福建金門地法院檢察署97年度偵字第353號
    案件偵查中坦承告訴狀所載情節係其所告知，則其所為恐將
    涉嫌教唆誣告罪嫌，是證人甲○○於97年8月8日訊問筆錄證
    稱：(問：那他們當時有無輪流教唆你要簽名，以共同控告
    乙○○及其妻林麗娟4項罪名：偽造文書、詐欺、違反公司
    法及恐嚇等？)根本沒有這回事，會控告乙○○的原因是因
    為我知道真相後，為避免更多的人受害，才主動對他提出告
    訴等語，顯係推諉卸責之詞。況被告應非至愚之人，茍被告
    告發狀所載情節係故意捏造虛構事實，則被告又為何於告訴
    狀載明證人甲○○所告知，徒增遭人發現虛構事實之風險，
    益徵被告提起告發確係信賴證人甲○○所言而為之，並無故
    意捏造虛構事實所為之誣告甚明。
二、本院之判斷：
  (一)被告曾於97年7月9日具狀向福建金門地方法院檢察署對丁○○、戊○○及丙○○以涉嫌教唆誣告為由提出告訴，嗣經福
    建金門地方法院檢察署為不起訴處分 (97年度偵字第353 號
    )，經被告聲請再議，再經福建高等法院金門分院檢察署駁
    回再議確定等情，為被告所自承，並有本院依被告聲請調閱
    福建金門地方法院檢察署97年度偵字第353號偵查卷全卷可
    佐，此部分之事實應堪認定。
  (二)丁○○、戊○○及丙○○並未教唆甲○○對被告提出告訴：
    (1)據證人丁○○及戊○○於偵查中及本院審理時均一再證稱
      ：曾在97年5、6月間去找甲○○，是丁○○的父親許水土
      與乙○○進行民事訴訟時，被告乙○○陳報原屋主甲○○
      可以證明許水土看屋3次，但因為許水土實際上只去看屋1
      次，所以就依陳報狀的地址去找甲○○，為了求證事實；
      找過甲○○很多次，第1次去是為了求證，許水土只去看
      屋1次，以及甲○○賣屋的價錢；因為甲○○不相信，所
      以下次帶資料給他看，說他也被騙2百萬；沒有拿紙條給
      甲○○簽也沒有要求他一起告乙○○；甲○○有說要告乙○○等語。由上揭證人丁○○、戊○○之證述可知，證人
      與甲○○見面只是要求證案外人許水土購屋前看屋的次數
      以及甲○○委託乙○○賣屋的價錢，並未要求甲○○一同
      對乙○○提起告訴以及要求甲○○簽署告訴狀之情形。
    (2)另證人甲○○於本院審理時到庭結證稱：(丁○○是否在
      你們見面的時候，他們三個人有要求你跟他們對乙○○一
      起提出告訴？)不是這回事，他們來我這裡，我從他們給
      的民事庭資料瞭解到真象，我發現乙○○事先講是一回事
      ，他當初說會給我賣個好價錢，但是他們給我看過民事庭
      的資料後，買主跟法官講說700萬元，乙○○只給我500萬
      元；因為他們三個人來找我之後，我認為我受騙，許水土
      、吳春桂、丙○○、許成都是乙○○的受害者，我希望洪
      先生能夠知過能改；他們沒有要我一起對乙○○提出告訴
      ；有告訴丁○○、戊○○及丙○○說要告乙○○，他們沒
      有建議或請我考慮告乙○○等語，足見甲○○對乙○○提
      出告訴乃是因為知道遭乙○○詐騙的事實後，為避免再有
      人受騙，基於自己的意思而對乙○○提出告訴。從而，證
      人甲○○既係基於自己的意思對被告乙○○提出告訴，即
      非受證人丁○○、戊○○、丙○○之教唆。
  (三)被告乙○○明知丁○○、戊○○、丙○○並未教唆甲○○對
    乙○○提出告訴：證人甲○○於本院審理時另證稱：丙○○
    、戊○○、丁○○來找過之後，乙○○也有來找過，與乙○○說話時有講到戊○○、丁○○來找的事，有說他們拿民事
    庭的資料給我，問說許水土來看房子幾次；沒有跟乙○○講
    丁○○不希望出庭作證的事；(當時你是拿一張丁○○給你
    的紙條，撕毀塞到乙○○口袋去)沒有，我當天就很生氣，
    怎麼可能給他任何紙條；(當天你跟乙○○見面，你有明白
    告訴他丁○○、戊○○找你只是拿民事庭的資料給你看？)
    對；(並沒有說要你一起對被告乙○○提出告訴的事情？)沒
    有等語。由證人甲○○之證述內容可知，甲○○不僅沒有跟
    被告乙○○講說丁○○、戊○○、丙○○要他不要出庭作證
    以及要求一同對乙○○提出告訴，甚至明白的跟乙○○講說
    ，丁○○等人來訪只是要查證許水土購屋前看屋的次數以及
    拿民事庭的資料給甲○○看而已，足見被告乙○○對於丁○○、戊○○、丙○○3人並無利用與甲○○見面之機會，教
    唆甲○○對乙○○提出告訴乙節，知之甚明。
  (四)按刑法誣告罪，必須告訴人有誣指犯罪事實，始能構成，被
    告乙○○經證人甲○○之告知後，已明知丁○○、戊○○及
    丙○○與甲○○見面僅係查證許水土購屋前看屋之次數以及
    民事庭資料給甲○○，並未要求甲○○勿出庭作證或要求甲○○對被告乙○○提出告訴，或在丁○○提出之刑事告訴狀
    上簽名，竟因與丁○○之父許水土間有購屋糾紛，而遷怒於
    丁○○等人，意圖使丁○○、戊○○與丙○○受刑事處分而
    提出告訴，誣指丁○○、戊○○與丙○○教唆甲○○誣告，
    其行為即已構成刑法第169條第1項之誣告罪。
  (五)被告雖辯稱，因丁○○、戊○○與丙○○確實曾5度前去證
    人甲○○家中，若非經甲○○告知，被告何能明確指出丁○○等人拜訪甲○○之時間；又許水土的告訴狀若非甲○○撕
    碎後塞入被告口袋中，被告又何能取得呢？惟查，訊據證人
    甲○○於本院審理時業已證稱，其與被告見面時即曾告知被
    告丁○○等人來找他的事情，故被告知悉丁○○等人前去拜
    訪證人甲○○之時間，並無特別之處。證人甲○○既已明白
    告知被告丁○○等人來訪之目的，並無要求甲○○對被告提
    出告訴以及是甲○○自己要對被告提出告訴，自無從使被告
    產生丁○○等人教唆甲○○對其出告訴之懷疑；且證人甲○○於偵、審中已多次明確否認曾交給被告撕碎的許水土告訴
    狀，則被告所持有撕碎之許水土告訴狀並非來自證人甲○○
    所交付。不論被告所持有撕碎之許水土告訴狀係從何處取得
    ，其上既無甲○○之簽名，亦無丁○○、戊○○、丙○○之
    簽名，自無從由此推論或懷疑係丁○○、戊○○、丙○○教
    唆甲○○對被告提出告訴。從而，被告辯稱是因信賴甲○○
    所言而對丁○○、戊○○、丙○○提出告訴，並非故意捏造
    虛構事實所為之誣告，即無可採信。
三、核被告乙○○所為，係犯刑法第169條第1項之誣告罪。按誣
    告罪係直接侵害國家審判權之法益，至個人受害，乃國家進
    行不當審判所發生之結果，故以包括之認識，就同一事實一
    訴狀誣告數人，或同時向多個機關誣告，或先後分向多數機
    關誣告，均僅能成立一個誣告罪，有最高法院82年度台上字
    第1037號判決可參。是以本件被告以一告訴狀同時誣告丁○○、戊○○、丙○○，僅成立一個誣告罪。審酌被告乙○○
    僅因與告訴人丁○○之父親許水土間有購屋糾紛，並因而引
    起一連串訴訟糾紛，竟遷怒他人而對丁○○、戊○○、丙○○心生怨懟，企圖使渠等受刑事處分，而誣告丁○○、戊○○、丙○○教唆甲○○誣告，及犯罪後一再否認犯行，將一
    切過錯均推諉給他人，迄未與被害人和解，犯後態度不佳等
    一切情狀，量處如主文所示之刑。
據上論斷，應依刑事訴訟法第299條第1項前段，刑法第169條第1
項，判決如主文。
本案經檢察官張漢森到庭執行職務
中    華    民    國    98    年    5     月    6     日
                  刑事庭  審判長法  官  康樹正
                                法  官  許嘉容
                                法  官  鄭銘仁
以上正本證明與原本無異。
如不服本判決應於收受判決後10日內向本院提出上訴書狀，並應
敘述具體理由；其未敘述上訴理由者，應於上訴期間屆滿後20日
內向本院補提理由書（均須按他造當事人之人數附繕本）「切勿
逕送上級法院」。
                                書記官  許永溪
中    華    民    國    98    年    5     月    6     日
附錄法條：
中華民國刑法第169條
意圖他人受刑事或懲戒處分，向該管公務員誣告者，處7年以下
有期徒刑。
意圖他人受刑事或懲戒處分，而偽造、變造證據，或使用偽造、
變造之證據者，亦同。


司法院資訊處製作；財團法人民間司法改革基金會備份。
